【裁判字號】    97,交易,754
【裁判日期】    980206
【裁判案由】    過失致死
【裁判全文】
臺灣臺北地方法院刑事判決             97年度交易字第754號
公  訴  人  臺灣臺北地方法院檢察署檢察官
被      告  乙○○
上列被告因過失致死案件，經檢察官提起公訴（97年度偵字第
23821 號），本院判決如下：
    主  文
本件公訴不受理。
    理  由
一、公訴意旨略稱：被告乙○○於民國97年3 月25日下午6 時許
    ，駕駛車號1509-D S號自用小客車，沿臺北市中正區○○○
    路由南往北駕駛，途經潮州街口左轉時，原應注意轉彎車應
    讓直行車先行及注意車前狀況，隨時採取必要之安全措施，
    而依當時情形又無不能注意之情事，竟疏於注意及此，而貿
    然左轉，迨對向由被害人葉開興所騎乘之車牌號碼DRB-540
    號機車時，因煞車不及而撞上，致葉開興人車倒地後，受有
    顱內出血之傷害，經送醫手術救治後，即昏迷不醒，又併發
    膽囊肺炎，先後出入醫院多次，終延至97年7 月7 日不治死
    亡，因認被告涉犯刑法第276 條第1 項之過失致死罪等語。
二、按告訴乃論之罪，未經告訴或其告訴經撤回或已逾告訴期間
    者，應諭知不受理之判決，刑事訴訟法第303 條第3 款定有
    明文。又「刑法上傷害致人死之罪，以傷害行為，與死亡之
    發生，有因果關係之聯絡為成立要件，如死亡原因非由傷害
    行為所發生，縱其死亡時傷痕尚未完全消滅，究不得使負傷
    害致人死之罪責」；「受傷後因病身死，應視其病是否因傷
    所惹起，如係因傷致病，因病致死，則加害者不能辭傷害致
    人於死罪責；如於傷害後另因他病而死，則其因果關係即無
    聯絡可言，祇能以普通傷害論」，最高法院21年上字第2009
    號、24年上字第471 號分別著有判例意旨可資參照。
三、經查：
  (一)被害人葉開興於97年7 月7 日直接因肝硬化合併肝腫囊、肺
    炎而不治死亡，此有臺北市立萬芳醫院所開立之死亡證明書
    在卷可稽（97年度他字第9051號偵卷第8 頁）。而本件被告
    駕車過失撞擊被害人之時間係發生於97年3 月25日，距離被
    害人死亡之時已距離甚久，則被害人之死亡結果與被告之過
    失行為是否有因果關係，已非無疑。又證人即被害人之女葉
    惠芳業於本院審理時結證稱：「（問：發生本件車禍之後，
    他是否先到台大醫院就診？）是，是急診。（問：後來何原
    因出院？）在醫院有作氣切，氣切完後20幾天，醫院說他頭
    部問題沒有好轉也沒有惡化，催促我們出院。（問：出院後
    ，你父親送到何處？）於深坑之紅十字護理之家照料，當時
    父親狀況沒有甦醒過。（問：後來為何又送到萬芳醫院？）
    因父親後來好像有尿道感染，且血壓下降，紅十字與萬芳是
    合作醫院，故就近送到萬芳醫院。... （問：你父親從台大
    醫院到紅十字護理之家之身體情形？）他的眼睛有開著，但
    是沒有意識，叫他也沒有反應。（問：你父親從車禍後到萬
    芳醫院住院過幾次？）二次，第一次是尿道感染，第二次也
    是因為之前的問題所去」等語（本院卷第11、12頁），核與
    國立臺灣大學醫學院附設醫院、臺北市立萬芳醫院分別檢附
    之病歷資料均相符，顯見被害人出院時，雖未曾甦醒，生命
    狀況卻尚稱穩定，其後係因其他病情始再度住院治療。況證
    人即負責開立診斷證明書之臺北市立萬芳醫院醫師陳俊男，
    亦於偵訊時證稱：「（問：死者一直皆未清醒的，你為何開
    立死亡證明書？）死者是97年5 月17日來醫院第一次住院，
    他第二次住院是在97年6 月22日至7 月7 日，而在7 月7 日
    因肺炎死亡。（問：發生車禍去住院，他為何會出院？）死
    者車禍住院不是在萬芳醫院，而死者5 月17日來住院是因為
    膽囊發炎，死者住院到5 月28日，我認為病情穩定所以讓他
    出院，雖然他當時還是沒有清醒的。... （問：他的死亡與
    車禍有無關係？）就我觀察，應該沒有直接的關係，但是病
    人因為臥床抵抗力比較弱，比較容易有發炎、感染的情形發
    生。（問：死者直接死亡的原因？）肺炎、心肺衰竭。（問
    ：有何意見？）根據我們的觀察，死者是一直沒有完全清醒
    的。」（97年度偵字第23821 號偵卷第5-6 頁）。綜此，顯
    見被害人因被告過失行為所致之傷害，雖始終未清醒而達於
    身體、健康有重大不治或難治之重傷害程度，惟被害人時隔
    數月後所生死亡之結果，係因肺炎、心肺衰竭等其他疾病所
    生，參照前述最高法院判例意旨所示，尚難認與被告之過失
    行為間有因果關係。
  (二)公訴意旨認被告涉犯刑法第276 條第1 項之過失致死罪嫌，
    雖與本院認定係犯刑法第284 條第1 項後段之過失重傷害罪
    有所不同，惟其基本之社會事實同一，本院自應予以審究。
    而依同法第287 條前段之規定，過失重傷害罪為告訴乃論。
    茲被告於97年9 月8 日業與被害人之全部家屬調解成立，此
    有臺北市文山區調解委員會調解書在卷可證（97年度調參字
    第2010號偵卷第2 頁），且被害人之妻甲○○○、之女葉陳
    惠業於偵訊時供稱不要提出告訴（97年度偵字第23821 號偵
    卷第7 頁），而證人即被害人之女葉惠芳亦於本院審理時結
    證稱：「（問：被告是否有和你們和解？）是，錢也有付清
    了。（問：本件你或你的家屬，有無人提出過告訴？）無。
    （問：你們希望法院如何處理本案？）我們也不清楚，之前
    也沒有遇過這樣的事情。（問：如果法院認為本件是過失重
    傷害或是過失傷害，而非過失致死，你們有無要提出告訴？
    ）沒有。」（本院卷第12頁）。綜此，被害人或其家屬既始
    終未曾提起刑事告訴，且表明不願提出告訴，則參照前述規
    定所示，本件應諭知不受理之判決。
據上論斷，應依刑事訴訟法第284 條之1 、第303 條第3 款，判
決如主文。
中    華    民    國    98    年    2     月    6    日
                  刑事第六庭    法  官  林孟皇
本正本證明與原本無異。
如不服本判決，應於判決送達後10日內向本院提出上訴狀（應抄
附繕本）。
                                書記官  楊雅鈞
中    華    民    國    98    年    2     月    6    日


司法院資訊處製作；財團法人民間司法改革基金會備份。
